臺灣臺南地方法院民事裁定
110年度訴字第1383號
原      告  賴品瑩即賴阿絨

訴訟代理人  何昀樺律師
被      告  陳燕群  

上列當事人間請求返還寄託物事件，本院裁定如下：
    主  文
本件移送臺灣臺北地方法院。
    理  由
一、按訴訟，由被告住所地之法院管轄。又訴訟之全部或一部，
    法院認為無管轄權者，依原告聲請或依職權以裁定移送其管
    轄法院，民事訴訟法第1條第1項前段、第28條第1項分別定
    有明文。
二、經查，原告起訴時本件被告住所地係在臺北市○○區○○○路○段
    00號5樓之55，此有原告提出之被告戶籍謄本可憑，並經原
    告於起訴狀記載明確，現住所亦係在臺北市○○區○○里000鄰○
    ○路0號之9樓之17，有本院依職權調閱之被告個人戶籍資料
    查詢結果1份在卷可稽，是依民事訴訟第1條第1項之規定，
    本件應由被告住所地之臺灣臺北地方法院管轄。至原告起訴
    狀援引民事訴訟法第12條，因契約涉訟者，如經當事人定有
    債務履行地，得由該履行地之法院管轄，並主張債權人即原
    告居住在臺南，依民法第314條規定清償地在臺南，而主張
    本院有民事訴訟法第12條之特別管轄權云云。然按民事訴訟
    法第12條之規定係屬因契約涉訟特別審判籍之規定，所謂「
    履行地」必須係當事人於契約中特別明定者為限，民法第31
    4條所規之法定債務履行地，非此處之履行地。此乃「以原
    就被」係民事訴訟法定管轄權之原則，雖另有其他特別審判
    籍之規定，然須為限制解釋，以免稀釋上開原則之適用。又
    按諸法律關於管轄之規定為管轄權有無之認定，而與原告實
    體請求是否成立無涉；然受訴法院有無管轄權，法院應依職
    權調查，倘調查結果，無稽證證明原告所主張兩造契約定有
    債務履行地一節屬實，法院即無從以原告主張之債務履行地
    ，決定法院管轄權之有無。本件原告起訴狀所陳及所提出之
    證據資料並無任何兩造間有所約定「契約債務履行地」，而
    經本院命原告提出「定有債務履行地為台南市」之約定資料
    時，原告亦未提出其他舉證，是本件應無民事訴訟法第12條
    之適用，本件訴訟既無特別審判籍之情事，而被告之住所地
    係在臺北市中山區，依前揭說明，本件應由臺灣臺北地方法
    院管轄，本院並無管轄權。茲原告向無管轄權之本院起訴，
    顯係違誤，爰依職權將本件訴訟移送於該管轄法院。
三、依民事訴訟法第28條第1 項，裁定如主文。 
中　　華　　民　　國　　110 　年　　10 　　月　　7　　日
                  民事第三庭    法  官　童來好
以上正本係照原本作成。
如對本裁定抗告須於裁定送達後10日內向本院提出抗告狀，並應
繳納抗告費新台幣1,000元整。
中　　華　　民　　國　　110 　年　　10 　　月　　7　　日
                                書記官　郭倢妮